臺灣臺北地方法院刑事判決　　　　　　　　　　　　　九十二年度自字第六六八號
　　自　訴　人　天合演藝經紀有限公司
　　代　表　人　甲○○
　　代　理　人　謝震武律師
　　　　　　　　王嘉翎律師
　　被　　　告　丙○○
　　選任辯護人　蘇家宏律師
　　　　　　　　趙慧芝律師
右列被告因業務侵占案件，經自訴人提起自訴，本院判決如左：
    主  文
丙○○擅自以改作之方法侵害他人之著作財產權，處有期徒刑肆月，如易科罰金，以
參佰元折算壹日。
　　事  實
一、甲○○係天合演藝經紀有限公司（以下簡稱天合公司）之負責人，於民國九十一
    年九月間，有意籌拍以心理醫師診療經驗為故事主題之電視連續劇，以每集新台
    幣（下同）五萬元之代價，聘請乙○○、丁○○編寫劇本，約定以天合公司為著
    作人，並介紹心理醫師丙○○與乙○○、丁○○相識，接受甲○○、乙○○、丁○○有關精神疾病、行醫經驗之諮詢。嗣天合公司與台灣電視公司洽談合作，將
    原定四十集、每集一小時之連續劇，改編為十三集、每集二小時之單元劇，由乙○○、丁○○創作完成如附件所示之「戀愛精神科」分集故事大綱十三集，交付
    甲○○之後，因丙○○表示欲參考該故事大綱之內容，甲○○乃於九十二年三月
    間某日，將上開分集故事大綱影本一份交付丙○○，詎丙○○明知該件分集故事
    大綱係天合公司聘請乙○○、丁○○創作之語文著作，竟意圖營利，於九十二年
    八月間，在其臺北市○○路○段四三五號地下一樓診所內，將前開分集故事大綱
    中病歷一至病歷八之內容，改作為「是他？還是他」、「美麗與哀愁」、「神秘
    的電話」、「割不斷的情愁」、「美女與野獸」、「吃個不停？」、「她的愛人
    」、「遺忘的過去」等八篇小說後，於同年八月間，連同其自行創作之其他語文
    著作，以十萬元之代價，出售版權予不知情之城邦文化事業股份有限公司（以下
    簡稱城邦公司，嗣於編輯、製版後，於同年八月間出版「紫水晶的幸福」一書）
    。
二、案經天合公司提起自訴。
　　理　由
一、訊據被告丙○○矢口否認有何違反著作權法之犯行，辯稱：這份故事大綱是由我
    出資聘請乙○○、丁○○，依據我的口述內容，整理成為十三件病歷大綱，乙○○、丁○○於九十一年間完成之後交給我，九十二年三月間，因為之前的版本比
    較不清楚，且我交給友人觀覽之後，部分散落，才再向甲○○要一次，由我重新
    整理，寫成「紫水晶的幸福」這本書，我是系爭分集故事大綱之著作人，並無侵
    害他人著作權之行為云云。經查：
（一）本件卷附「紫水晶的幸福」一書，係被告於九十二年三月間，自案外人甲○○
      取得如附件「戀愛精神科」分集故事大綱後，於九十二年七、八月間，在其臺
      北市○○路○段四三五號地下一樓診所內，依據該分集故事大綱中病歷一至病
      歷八之內容，改作為「紫水晶的幸福」一書，以十萬元之代價，出售版權予城
      邦公司等情，為被告所是認，核與證人甲○○所證「（九十二年三月間，被告
      是否曾經向你要故事大綱？）被告請他的秘書打電話給我，我告訴他這東西只
      能借他看」、「（被告的秘書當時如何跟妳說？）她說陳醫師說你們改成十三
      個故事，可否給他看看。」、「（這故事大綱是拿去哪裡給被告？）請快遞送
      去被告診所」等語相符，並有「戀愛精神科」分集故事大綱影本一件、「紫水
      晶的幸福」一本附卷可稽，堪信屬實；是本件被告確有意圖營利，而改作如附
      件所示分集故事大綱之行為，應堪認定，本件所待審究之爭點，端在於如附件
      分集故事大綱之著作財產權人，究係自訴人天合公司或被告而已。
（二）經查，案外人甲○○係天合公司之負責人，於九十一年九月間，有意籌拍以心
      理醫師診療經驗為故事主題之電視連續劇，以每集五萬元之代價，聘請案外人
      乙○○、丁○○編寫劇本，約定以自訴人天合公司為著作人，並介紹以心理醫
      師為職業之被告與案外人乙○○、丁○○相識，接受案外人甲○○、乙○○、
      丁○○有關精神疾病、行醫經驗之諮詢，嗣天合公司與台灣電視公司洽談合作
      ，將原定四十集、每集一小時之連續劇，改編為十三集、每集二小時之單元劇
      ，乃由案外人乙○○、丁○○創作完成如附件所示之「戀愛精神科」分集故事
      大綱十三集後，交付案外人甲○○，案外人乙○○、丁○○從未接受被告之聘
      僱，上開故事分集大綱之著作權屬於自訴人天合公司等情，業據案外人甲○○
      、乙○○、丁○○以證人身分到庭，於隔離詰問中證述綦詳，衡以證人乙○○
      、丁○○係專業之編劇，二人與自訴人天合公司間，均僅有本件一次聘僱關係
      ，業據渠二人證述明確，當無甘冒刑事偽證犯罪之囹圄風險，無端偽證構陷被
      告之可能，所言應屬可信；參以自訴人天合公司確與案外人乙○○、丁○○約
      定以自訴人天合公司為案外人乙○○、丁○○受聘創作之著作人一節，並有協
      議書影本二件在卷足稽，上開情節自堪信為真正。
（三）至被告雖提出支票影本四件，陳稱其中二張支票，係其聘僱案外人乙○○、丁○○之代價云云。惟查，卷附支票影本四件，實係被告於觀覽案外人乙○○、
      丁○○於九十一年十月間完成之第一階段故事大綱後，表示欲出資擔任連續劇
      之男主角，案外人甲○○、乙○○、丁○○見被告毫無演藝經驗，為被告改編
      故事內容，減少男主角戲份，未料修改完成第二階段故事大綱後，被告又表示
      資金不足，無法出資，乃於案外人甲○○之要求下，交付上開支票四張，作為
      對於案外人乙○○、丁○○等人額外工作負擔之補償等情，業據案外人甲○○
      、乙○○、丁○○證述明確，揆以被告亦坦承確曾對於案外人甲○○表示將出
      資製作，嗣因資金不足取消等情，案外人甲○○、乙○○、丁○○上開證詞自
      屬可信，被告提出之支票影本四張，自不足以作為其係附件「戀愛精神科」分
      集故事大綱著作人之證據。
（四）綜上所述，如附件所示「戀愛精神科」分集故事大綱之著作人係自訴人天合公
      司，被告自案外人甲○○取得該分集故事大綱之影本後，依據其中病歷一至病
      歷八之內容，改作成為「紫水晶的幸福」一書，以十萬元之代價出售版權予案
      外人城邦公司等事實，均臻明確，被告之犯行堪以認定。
二、核被告丙○○所為，係犯著作權法第九十二條第一項意圖營利而以改作之方法侵
    害他人之著作財產權罪。被告改作之「紫水晶幸福」一書，經販賣版權予案外人
    城邦公司之後，雖經大量印製、銷售，然於別無證據足認被告對於案外人城邦公
    司是否出版該項著作、印製之數量、散布之方式等有所參與，或另有自出版、銷
    售之書籍抽取版稅等行為之情形下，尚不得認為被告另有著作權法第九十三條第
    一項第二款意圖營利而明知為侵害著作權之物而散布之犯行，附此敘明。爰審酌
    被告於刑事訴訟程序飾詞狡辯，犯罪後態度不佳，及其犯罪之動機、目的、手段
    、品行、智識程度、所生危害等一切情狀，量處如主文所示之刑，並諭知易科罰
    金之折算標準。
據上論斷，依刑事訴訟法第三百四十三條、第二百九十九條第一項前段，著作權法第
九十二條第一項，刑法第十一條前段、第四十一條第一項前段，罰金罰鍰提高標準條
例第二條，判決如主文。
中      華      民      國      九十三    年    　四      月    三十    日
                                    臺灣臺北地方法院刑事第四庭
                                          審判長法  官  楊代華
                                                法  官  吳定亞
                                                法  官  吳冠霆
右正本證明與原本無異。
如不服本判決，得自收受送達之日起十日內，向本院提起上訴。
                                                書記官  廖純瑜
中      華      民      國      九十三    年    　四      月    三十    日
附錄本案論罪科刑法條全文：
著作權法第九十二條
意圖營利而以公開口述、公開播送、公開上映、公開演出、公開傳輸、公開展示、改
作、編輯或出租之方法侵害他人著作財產權者，處三年以下有期徒刑、拘役，或併科
新臺幣七十五萬元以下罰金。
非意圖營利而犯前項之罪，其所侵害之著作超過五件，或權利人所受損害超過新臺幣
三萬元者，處二年以下有期徒刑、拘役，或科或併科新臺幣五十萬元以下罰金。
